# 请教陈版和各位老师：一揽子交易、并表比例与持股比例不一致、商誉减值测试等

提问人：sysulaiyb 时间：2018-01-05 00:59:56
请教陈版及各位老师： 1 、关于一揽子交易： 公司收购一海外公司，股权收购协议中约定，收购100%股权，但是分三步执行，第一步收购92%，三年后4%， 再三年后收购4%，第二步和第三步没有任何业绩条件约束。由于三步收购是在同一时间做出的决定，并且是为了最终收购100%股权做出的安排，是否应该视同一揽子交易？ 如果应该视同一揽子交易，是否意味着在第一步交割的时候，就得100%并表，也不在合并利润表确认少数股东损益，这与少数股东的分红权会不会有冲突？长投的处理是不是在第一步交割时，第二步第三步的预计收购对价也作为长投成本，同时确认其他应付款？ 2 、关于并表比例与持股比例不一致 假设在进行海外税务架构设计的时候，A设立了荷兰控股公司C， 持股比例99.99997%，另一公司B持有C 0.00003%股权，考虑到B的持股比例很低很低，基本上毫无表决权，实际控制权完全由A掌握，A能不能100%合并C？还是一定得B承诺放弃对C的分红权和风险承担义务，A才能100%合并？ 3 、有没有大神有商誉减值测试的模板可以供参考，谢谢。

回答人：chenyiwei
1 、建议了解分三步合并的原因，考虑仅持股92%能否实现收购方的商业目的、后两步收购前原股东是否仍就这部分尚未被收购的股权享有完整的股东权利等因素。如果不是一揽子交易且少数股东仍有完整股东权利的，则后续收购应看作一项收购少数股权的远期合约。 2 、可以基于重要性原则考虑能否简化处理。

提问人：sysulaiyb 时间：2018-01-05 22:25:51
陈版，分三步合并的原因是剩余8%的股东是公司重要的核心技术管理人员，为了把他留在公司多一段时间，所以分三步。 关于后两步收购前原股东是否仍有完整的股东权利，这个稍微复杂一些，基于合并纳税的目的，从 2018 年开始，被收购的标的公司会与收购方形成纳税共同体（合并缴纳企业所得税），为了满足德国当地纳税共同体的条件，从 2018 年开始，标的公司年末需要把本年利润全部转移给收购方，这意味着少数股东会失去对利润的分红，但是会获得控股股东固定金额的补偿。其他方面的权利不会影响。这样算是拥有完整的股东权利吗？ 另外请问如果不是一揽子交易，而是作为收购少数股权的远期合约，现在需要做账务处理吗

回答人：chenyiwei
因为第一次收购完成后少数股东事实上只享有固定收益，4%的表决权也没有重大影响，倾向于认为第一次收购后应100%并表，同时将尚未支付的收购款和后续每年固定补偿的折现值确认为长期应付款，无少数股权。

提问人：sysulaiyb 时间：2018-01-07 18:34:12
陈版，关于一揽子交易，还有一个问题，我查阅了关于一揽子交易的规定和应用，发现在长期股权投资的应用上，多是基于分步收购或分布处置股权引起子公司控制权发生变动，像我们这个案例，虽然分三步，但是控制权都是在第一步就实现，作不作为一揽子交易，只是对前几年的合并比例有影响。这种情况下还需要考虑是否构成一揽子交易吗？

回答人：chenyiwei
要考虑。一是取得控制权时点的确定问题；二是后面几步是作为单独收购少数股权还是企业合并交易组成部分的问题。

提问人：laduy 时间：2018-01-27 11:06:34
二位好，一揽子交易只在《企业会计准则第 33 号——合并财务报表》第 51 条有涉及，但该条款非常明确： 即： 1 、 企业在分步处置（即出售）子公司股权时，才考虑一揽子交易； 2 、 考虑一揽子交易，只要“直至丧失控制权”为止。 所以，在分步收购过程中，根本就不必考虑“一揽子交易”，直接按照分布收购的准则就行； 如果你们硬认为要按照一揽子交易处理，那请问是按照哪条准则处理？
依据在哪里？ 不要说依据 33 号准则第 51 条哦。
根据《企业会计准则第 33 号——合并财务报表》： “第五十一条 企业通过多次交易分步处置对子公司股权投资直至丧失控制权的，如果处置对子公司股权投资直至丧失控制权的各项交易属于一揽子交易的，应当将各项交易作为一项处置子公司并丧失控制权的交易进行会计处理；但是，在丧失控制权之前每一次处置价款与处置投资对应的享有该子公司净资产份额的差额，在合并财务报表中应当确认为其他综合收益，在丧失控制权时一并转入丧失控制权当期的损益。 　　处置对子公司股权投资的各项交易的条款、条件以及经济影响符合下列一种或多种情况，通常表明应将多次交易事项作为一揽子交易进行会计处理： 　　（一）这些交易是同时或者在考虑了彼此影响的情况下订立的。 　　（二）这些交易整体才能达成一项完整的商业结果。 　　（三）一项交易的发生取决于其他至少一项交易的发生。 （四）一项交易单独考虑时是不经济的，但是和其他交易一并考虑时是经济的。”

回答人：chenyiwei
“一揽子交易”的判断是一项通用的原理，虽然是从分步处置子公司的案例中引出来的，但并不只适用于这种情况。就像来源于非货币性交易中的商业实质原则也有普遍的适用性。